臺灣花蓮地方法院刑事判決　　　　　　　 95年度訴字第500號
公　訴　人　臺灣花蓮地方法院檢察署檢察官
被　　　告　甲○○
選任辯護人　林武順律師
上列被告因違反森林法案件，經檢察官提起公訴（95年度偵字第
5542號），本院判決如下：
    主  文
甲○○為搬運贓物，使用車輛，結夥二人以上，於保安林竊取森
林主產物，處有期徒刑壹年，併科罰金新臺幣捌萬陸仟貳佰肆拾
捌元，罰金如易服勞役，以新臺幣壹仟元折算壹日。
    事  實
一、甲○○前有多次違反森林法前科（均不構成累犯），緣翁林
    根（經本院以95年度訴字第246號案件判處有期徒刑7月，併
    科罰金新臺幣（下同）86248 元，並諭知附條件緩刑宣告）
    欲前往花蓮縣萬榮鄉○○○道竊取紅檜木且欠缺人手幫忙，
    翁林根乃於民國95年3月5日，以每人1500元之代價邀集甲○
    ○、王阿（經本院以95年度訴字第246 號案件，就其所犯
    本件及另件竊取森林主產物案件，判處有期徒刑9 月，併科
    罰金173368元）與其一同搬運紅檜木，甲○○、王阿當場
    應允後，其三人乃共同基於意圖為自己不法所有之犯意聯絡
    ，由翁林根、王阿先以3200元之代價，向位在花蓮縣新城
    鄉○里村○里路94號之錞禧小客車租賃有限公司租用車牌號
    碼為9416-FM之貨車一輛作為搬運工具，翁林根乃於95年3月
    6日早上騎乘HBB-509號機車前往花蓮縣萬榮鄉○○○道29公
    里處上方20公尺處，即林務局花蓮林區管理處萬榮工作站林
    田山事業區第108 林班之保安林地，將欲竊取之針一級紅檜
    木5塊（材積合計0.99立方公尺，山價合計43124元）先為便
    於其等嗣後搬運之處置，再委請王阿於當天晚間7 時，將
    上開租得之貨車駛至花蓮縣萬榮鄉台糖加油站等候，王阿
    於當天晚間7 時依約在上開地點等候，並將該貨車交由翁林
    根駕駛，王阿則騎乘翁林根所有之HBB-509 號機車，甲○
    ○則騎乘HDO-6 19號機車，一同至花蓮縣萬榮鄉○○○道29
    公里處會合，並共同將上開針一級紅檜木5 塊搬至前揭貨車
    上，而共同竊得森林主產物。嗣於95年3月7日凌晨2 時許，
    翁林根、王阿、甲○○認已值深夜，警方查察情形應已寬
    鬆，乃由翁林根駕駛上開貨車將前揭紅檜木載運下山，王阿
    、甲○○則分騎前揭機車下山，嗣因警方接獲線報，而在
    花蓮縣萬榮鄉○○○道11公里處、15公里處、16公里處分別
    查獲甲○○、王阿、翁林根，並在翁林根所駕貨車上查扣
    其等竊得之紅檜木5塊。
二、案經花蓮縣警察局鳳林分局報告臺灣花蓮地方法院檢察署檢
    察官偵查起訴。
    理  由
壹、茲就本件相關證人於警詢及偵查時所為證詞之證據能力有無
    ，先予敘明：按「被告以外之人於審判外之言詞或書面陳述
    ，除法律有規定者外，不得作為證據」、「被告以外之人於
    偵查中向檢察官所為之陳述，除顯有不可信之情況者外，得
    為證據」、「被告以外之人於審判外之陳述，雖不符前4 條
    之規定，而經當事人於審判程序同意作為證據，法院審酌該
    言詞陳述或書面陳述作成時之情況，認為適當者，亦得為證
    據」，刑事訴訟法第159條第1項、第159條之1第2項、第159
    條之5第1項分別定有明文。查本件相關證人於警詢、偵查時
    之證詞，均經被告甲○○及其辯護人同意具有證據能力，本
    院審酌各該證人作證時之情況，認無不當之情形，故本件相
    關證人於警詢、偵查之證詞，自均具有證據能力，合先敘明
    。
貳、次就認定本案犯罪事實之證據及理由論述如下：
一、訊據被告甲○○固不否認翁林根於95年3月5日，曾以每人15
    00元之代價，邀其及王阿至上開地點搬運紅檜木，且於95
    年3月7日凌晨2 時許，其及王阿、翁林根分別在花蓮縣萬
    榮鄉○○○道11公里、15公里、16公里處為警查獲，並經警
    在翁林根所駕貨車上查獲紅檜木5 塊之事實，惟矢口否認有
    何共同竊取該5 塊紅檜木之犯行，其辯稱：翁林根邀伊去竊
    取紅檜木時，伊沒有答應，案發當天上山是要去看石礦，因
    為還沒有申請、不能撿，所以只是去看看，伊沒有和翁林根
    一起搬木頭，且伊的腳於93年間因為車禍受傷，此後一直行
    動不便，根本沒有辦法搬運木頭云云。惟查：
（一）被告於本院雖提出診斷證明書乙紙（見本院卷第95頁），
      欲證明其因患有右側脛骨骨折併骨髓炎而無搬運木頭之能
      力，然證人翁林根於本院95年度訴字第246 號案件（即翁
      林根被訴違反森林法案件）作證時，證稱：伊請王阿、
      甲○○幫忙上山搬紅檜木時，他們兩人都猶豫不決，說會
      看看，有時間就幫伊弄，被告甲○○的腳雖然之前有受傷
      ，但搬運木材只要請他幫忙推一下，不需要很強壯，他經
      常都有在工作，家裡有做木材，也看到他在弄等語（見該
      案卷宗第87頁至第88頁），且依翁林根邀約被告搬運紅檜
      木時，被告未加拒絕之態度以觀，顯見被告亦認自己搬運
      紅檜木之能力不受腳傷影響。況被告於本件案發後即95年
      11月21日，曾在桃園縣省道台七線61公里處，即林務局新
      竹林區管理處大溪事業區第45林班之保安林地，與友人陳
      華達共同搬運竊取檜木之事實，業經本院以96年度訴字第
      79號案件判處有期徒刑9 月，併科罰金5632元，此業經本
      院核閱該案卷宗查核屬實，並經被告於本案坦承其當時確
      實有搬運木頭無誤，益證被告所受上開腳傷並未影響其搬
      運木頭之能力，是被告前揭因腳受傷致不能犯下本案之辯
      解並不足採，合先敘明。
（二）被告雖辯稱案發當天上山的目的是要看石礦，然被告為警
      查獲之時間為凌晨2 時許，時值深夜一片漆黑，被告當時
      亦無攜帶任何照明及開採礦石之工具，於此客觀條件不足
      之情形下，被告此辯解實難採信。反觀證人即查獲本件之
      警員朱志超，於本院95年度訴字第246 號案件審理時證稱
      ：當天我們在萬榮林道的10公里處守望，95年3月7日凌晨
      發現一台機車騎下來，攔查是被告甲○○，因為95年2 月
      18日王阿所涉竊取紅檜木之案件，其所開廂型車是向被
      告借的，所以我們懷疑被告是否有竊取木頭，當時被告否
      認，只說他是上山撿石頭，因為當時是凌晨，被告又拿著
      手杖、行動不便，所以更加懷疑，請他跟我們上山，之後
      在10幾公里處發現王阿將機車停在路邊步行下山，我們
      因此更合理懷疑，所以請被告及王阿一起上山查看，到
      20幾公里處就發現一台貨車，車斗以帆布覆蓋成凸起狀，
      且翁林根坐在駕駛座上，將帆布掀開後查獲本件等語（見
      該案卷宗第81頁），顯見被告與翁林根、王阿幾乎是同
      時下山而陸續為警查獲，王阿於為警查獲時，所採棄機
      車步行之方式，行跡更為可疑，以此查獲時之客觀情狀以
      觀，堪認被告與翁林根、王阿，之前確實係在紅檜木被
      竊處會合，並於5 塊紅檜木均搬上車而竊取得手後，始一
      起下山。
（三）證人翁林根於警詢時雖證稱：伊之前以每人1500元的代價
      約被告及王阿上山搬木頭時，他們有答應，我們相約於
      95年3月6日晚上在萬榮林道約29公里處碰面，6日上午8點
      多時，伊先騎機車上山將木頭滾到路邊，當天晚上7 點再
      到萬榮的台糖加油站和王阿拿貨車開上山，他們兩人大
      約在95年3月7日凌晨0 時各騎一部機車上山，因為他們上
      山時，木頭已經搬好了，所以沒有給他們工資云云（見警
      卷第4頁至第5頁），然被告住所與案發地點相隔甚遠，若
      翁林根於案發當天晚間7 時取得貨車時，即有獨立搬運紅
      檜木之意，其為何不當場面告王阿，並電話連絡被告不
      需再到案發現場即可，焉有翁林根能獨立搬運木頭，還讓
      王阿及被告均風塵僕僕騎機車上山，其再告以木頭均已
      搬妥，而不給工資之理，故證人翁林根所證難以採信。且
      證人朱志超於本院95年度訴字第246 號案件審理時證稱：
      案發當天查獲的紅檜木，嗣後有試著去搬動，發現一個人
      沒有辦法搬，後來檢察官去現場時，有就最大的那塊來試
      ，需要動用8 到10人才能滾動，翁林根說他是自己將木頭
      滾到車後方，再利用貨車的電動起降器將木頭搬上車，伊
      沒有嘗試這樣做，因為連搬都搬不動，最小的木材也要兩
      個人才能搬。查獲當時，發現被告換掉的衣服口袋內有薄
      薄一層的新鮮木屑，依照伊的判斷，紅檜木鋸下來後，香
      味會保持兩天不會散，因為被告衣服上的木屑還有紅檜的
      香味，所以伊認為被告身上的木屑是新鮮的等語（見該案
      卷宗第81頁至第82頁），顯見本件被竊紅檜木確實難以單
      人之力搬運竊取，益證被告確有參與搬運本件5 塊紅檜木
      之犯行無誤，至於警員朱志超現場實際搬運時，雖認須以
      8 至10人之力量方能滾動最大塊之木頭，然衡以被告及王
      阿於本案之前，均有竊取森林內樹木之事實，此業經調
      閱本院95年度訴字第246 號卷宗查核屬實，並有被告之臺
      灣高等法院被告前案紀錄表乙份在卷可按，被告復自承其
      從事奇木業，是其與王阿對於如何利用有坡度之山間地
      形、以最為省力之方式搬運木頭，自甚有經驗，故本案合
      被告、翁林根、王阿三人之力竊得前開5 塊紅檜木，應
      非不可能之事。此外，被告為警查獲時，於其機車置物箱
      內為警搜得上開留有紅檜木屑香味之衣服一件，益證被告
      於案發當時，確實有穿著該衣服參與搬運紅檜木之犯行，
      且其犯後為避免遭警察查，始會特意將該衣服換下後，藏
      置於機車置物箱內。
（四）此外，尚有證人乙○○（即花蓮林區管理處萬榮工作站職
      員）於警詢之證詞，及錞禧小客車租賃有限公司契約書、
      森林暨自然保育警察隊花蓮分隊出具之贓物領據、贓物材
      積調查表、案發地點現場位置圖、花蓮地檢署公務電話紀
      錄（證明案發地點為保安林）、花蓮林區管理處萬榮工作
      站職員王興有傳真之被竊紅檜木總計山價資料各乙份，及
      照片數幀在卷可證，綜上所述內容，被告與翁林根、王阿
      共同在前開保安林內，使用車輛為工具，竊取上開紅檜
      木5 塊之事實已臻明確，其犯行堪以認定，應予依法論科
      。
二、刑法業於94年2月2日修正公布，並於被告行為後之95年7 月
    1日施行（以下簡稱修正後刑法，95年7月1 日修正施行前刑
    法以下簡稱修正前刑法），參酌最高法院95年5 月23日刑事
    庭第8次會議決議，修正後刑法第2條第1 項之規定，係規範
    行為後法律變更所生新舊法律比較適用之準據法，於修正後
    刑法施行後，應適用修正後刑法第2條第1項之規定，為「從
    舊從輕」之比較，本案涉及法律變更部分，如附表所示，業
    經比較修正前後刑法何者較為有利，故依修正後刑法第2 條
    第1 項規定，分別適用最有利於被告之相關刑法規定，合先
    敘明。
三、按森林係指林地及其群生竹、木之總稱。而所謂森林主產物
    ，依國有林林產物處分規則第3條第1款之規定，係指生立、
    枯損、倒伏之竹木及餘留之根株、殘材而言。是森林主產物
    ，並不以附著於其生長之土地，仍為森林構成部分者為限，
    尚包括已與其所生長之土地分離，而留在林地之倒伏竹、木
    、餘留殘材等，至其與所生長土地分離之原因，究係出於自
    然力或人為所造成，均非所問，縱令係他人盜伐而仍在森林
    內，既未遭搬離現場，自仍在管理機關之管領力支配下，如
    予竊取，仍為竊取森林主產物，此有最高法院92年第17次刑
    事庭會議決議可供參照，是核被告所為，係犯森林法第52條
    第1項第1款、第4款、第6款之為搬運贓物，使用車輛，結夥
    二人以上，於保安林竊取森林主產物罪。被告與翁林根、王
    阿具有犯意之聯絡及行為之分擔，應依修正前刑法第28條
    之規定論以共同正犯。爰審酌被告已有多次違反森林法前科
    （均不構成累犯），此有臺灣高等法院被告前案紀錄表乙份
    在卷可查，其為求私人不法利益，竟不惜盜取林木，破壞國
    家水土資源、棄環境保護重要性不顧，犯後復飾詞卸責，態
    度不佳，未見悔意等一切情狀，量處如主文所示之刑，併科
    贓額（即山價）兩倍即86248 元之罰金，且依修正後刑法第
    42條第3項之規定諭知罰金易服勞役之折算標準。
據上論斷，應依刑事訴訟法第299條第1項前段，森林法第52條第
第1項第1款、第4款、第6款，刑法第2條第1項、第11條前段、第
42條第3項，修正前刑法第28條，判決如主文。
本案經檢察官王怡仁到庭執行職務。
中　　華　　民　　國　　96　　年　　5 　　月　　11　　日
           　 　　　　　臺灣花蓮地方法院刑事第三庭
                            審判長法　官　鄭 培 麗
                                  法  官  楊 仲 農
                                  法  官  鄭 光 婷
上列正本證明與原本無異。
如對本判決不服，應於送達後10日內，向本院提出上訴狀（應抄
附繕本）告訴人或被害人如對於本判決不服者，應具備理由請求
檢察官上訴，其上訴期間之計算係以檢察官收受判決正本之日期
為準。
                                  書記官
中　　華　　民　　國　　96　　年　　5 　　月　　17　　日
附錄本判決論罪之法律條文：
森林法第52條
 (加重竊取森林主、副產物罪)
竊取森林主、副產物而有左列情形之一者，處6月以上5年以下有
期徒刑，併科贓額二倍以上五倍以下罰金：
一  於保安林犯之者。
二  依機關之委託或其他契約，有保護森林義務之人犯之者。
三  於行使林產採取權時犯之者。
四  結夥二人以上或僱使他人犯之者。
五  以贓物為原料，製造木炭、松節油、其他物品或培植菇類者
    。
六  為搬運贓物，使用牲口、船舶、車輛，或有搬運造材之設備
    者。
七  掘採、毀壞、燒燬或隱蔽根株，以圖罪跡之湮滅者。
八  以贓物燃料，使用於礦物之採取，精製石灰、磚瓦或其他物
    品之製造者。
前項未遂犯罰之。
第1項第5款所製物品，以贓物論，沒收之。
附表：
┌──┬──────┬────────┬────────┬────────┐
│編號│ 比較法條   │修正前刑法於本案│修正後刑法於本案│ 依從舊從輕原則 │
│    │            │適用之法律效果  │適用之法律效果  │ 比較結果       │
├──┼──────┼────────┼────────┼────────┤
│ 1  │ 刑法第28條 │被告已實行犯罪行│修正後刑法將「實│修正前刑法並無較│
│    │            │為，在法條所定「│施」改為「實行」│不利於被告      │
│    │            │實施」犯罪之概念│，故共同正犯已不│                │
│    │            │內，故應論以共同│含陰謀共同正犯、│                │
│    │            │正犯            │預備共同正犯之概│                │
│    │            │                │念，然被告已實行│                │
│    │            │                │犯罪行為，故依修│                │
│    │            │                │正後刑法第28條規│                │
│    │            │                │定，仍應論以共同│                │
│    │            │                │正犯            │                │
├──┼──────┼────────┼────────┼────────┤
│ 2  │刑法第42條有│依修正前刑法第42│依修正後刑法第42│從修正後刑法較有│
│    │關易服勞役之│條第2 項及修正前│條第3 項之規定，│利於被告        │
│    │折算標準    │罰金罰鍰提高標準│易服勞役以新臺幣│                │
│    │            │條例第2條前段（ │1000元、2000元或│                │
│    │            │現已刪除）規定就│3000元折算1 日。│                │
│    │            │其原定數額提高為│勞役期限不得逾1 │                │
│    │            │100倍折算1日，故│年。            │                │
│    │            │易服勞役折算標準│                │                │
│    │            │，應以銀元300 元│                │                │
│    │            │即新臺幣900 元折│                │                │
│    │            │算1 日。勞役期限│                │                │
│    │            │不得逾6個月。   │                │                │
└──┴──────┴────────┴────────┴────────┘
